【裁判字號】    97,交上易,503
【裁判日期】    970424
【裁判案由】    業務過失傷害
【裁判全文】
臺灣高等法院臺中分院刑事判決       97年度交上易字第503號
上  訴  人  臺灣臺中地方法院檢察署檢察官
上  訴  人
即  被  告  丙○○  47歲（民國50年4月12日生）
上列上訴人因被告業務過失傷害案件，不服臺灣臺中地方法院96
年度交易字第652號中華民國97年1月25日第一審判決（起訴案號
：臺灣臺中地方法院檢察署96年度偵字第16737號)，提起上訴，
本院判決如下：
    主  文
原判決撤銷。
丙○○犯業務過失傷害罪，處有期徒刑肆月，如易科罰金，以新
臺幣壹仟元折算壹日。
    犯罪事實
一、丙○○受僱於文德企業有限公司，以運送瓦斯為業，為從事
    業務之人。其於民國96年6月9日上午10時10分許，騎乘文德
    企業有限公司所有車號JJV－022號重型機車，載運瓦斯桶，
    沿臺中市○區○村○路23巷往美村南路方向駛出，欲至美村
    南路左轉，其原應注意車前狀況，隨時採取必要之安全措施
    ，及在劃有分向限制線之路段，不得駛入來車之車道內，而
    當天雖有下雨，但肇時當時係日間、有自然光線，該路段為
    柏油路面、無缺陷或障礙物、視距良好，並無不能注意之情
    事，竟疏於注意及此，其自美村南路23巷左轉美村南路後，
    即貿然跨越雙黃實線之分向限制線，並沿美村南路之對向內
    側快車道由南平一街往美村路方向逆向行駛。適乙○○騎乘
    車號DVW－396號輕型機車，沿美村南路之快車道由美村路往
    南平一街方向行駛，亦疏未注意車前狀況，且違規行駛於內
    側快車道上，兩車因而在美村南路21號附近發生碰撞，乙○
    ○因而人車倒地，受有顏面骨兩側上頷骨、右側顴骨與鼻骨
    、右側眶底閉鎖性骨折、右上眼瞼裂傷 4公分、左手食指裂
    傷 3公分等傷害。丙○○於警察機關尚未發現其係肇事者前
    ，即主動向前來處理之員警黃豊足自承肇事，並接受裁判。
二、案經乙○○訴由臺灣臺中地方法院檢察署檢察官
    理  由
一、訊據被告丙○○固坦承受僱於文德企業有限公司，於上揭時
    、地，騎乘該公司所有車號JJV－022號重型機車，與告訴人
    乙○○所騎乘之車號DVW－396號輕型機車發生碰撞，致乙○
    ○受有上開傷勢，其對於本件車禍之發生確有過失等情不諱
    （見原審卷第61、62頁，本院卷第33頁反面），然辯稱：本
    案係告訴人逆向行駛，且未注意車前狀況及違規行駛於內側
    車道，才會發生本件車禍云云。
二、惟查：
  (一)被告於偵查中依檢察官之指示，當庭在道路交通事故現場圖
    上繪出自己之行進路線，其所繪之路線係在自己左轉美村南
    路後之對向車道（即告訴人所騎乘之車道上），有該圖附卷
    可稽（見偵查卷第13頁），被告並於偵查中供稱：「（問：
    你是否行駛在告訴人方向之快車道上？）是」、「（問：你
    可以這樣行駛嗎？）我是左轉，一直開過去」等語（見偵查
    卷第33、34頁），被告於偵查中已坦承係其逆向行駛等語。
  (二)證人乙○○於原審結證稱：當時伊行駛自己車道靠近中間分
    向限制線，是被告逆向行騎在伊的車道，才發生本件車禍等
    語（見原審卷第55頁），且證人即當天前往現場處理之員警
    黃豊足於原審亦證稱：伊據報前往處理時，發現被告沒有明
    顯外傷，乙○○則頭部流血，在乙○○行駛方向之內側車道
    上有血跡，由於當天是雨天，若非立即的事故所殘留，不會
    留在地上，因此現場的血跡應是乙○○所遺留，依發生車禍
    後兩車停放在現場之位置、血跡、乙○○所騎乘機車左車頭
    近左把手處，有粉紅色之漆痕，係被告所載運之瓦斯桶上以
    紅色油漆漆上之電話號碼漆痕，故伊研判撞擊點應在現場血
    跡往美村路方向一點點之位置等語（見原審卷第57至59頁）
    ；於本院更明確證稱：被告是逆向行駛，兩車撞擊點在告訴
    人行向之內側車道上，該內側車道係禁止機車行駛等語（見
    本院卷第46頁）。另觀道路交通事故現場圖所示，兩車發生
    碰撞後，所停留之位置均在告訴人機車之行向車道內，且距
    現場遺留之血跡位置不遠，告訴人所騎乘之機車距該血跡僅
    1.6 公尺，該血跡即位於告訴人行向之內側快車道上，此有
    道路交通事故現場圖及現場照片在卷可憑（見偵查卷第6頁)
    ，該現場所遺留之跡證，核與證人乙○○、黃豊足上開所證
    相符，足見被告確係逆向行駛無疑，被告嗣後於法院審理時
    翻異前詞，辯稱：偵查中會將自己行駛之車道畫在對向車道
    （即告訴人所騎乘之內側快車道），是因為看錯邊云云（見
    原審卷第61頁，本院卷第33頁反面），顯係事後卸責之詞，
    不足採信。
三、按車輛駕駛人應注意車前狀況，隨時採取必要之安全措施；
    雙黃實線，設於路段中，用以分隔對向車道，並雙向禁止超
    車、跨越或迴轉，道路交通安全規則第 94條第3項、道路交
    通標誌標線號誌設置規則第 149條第1項第8目訂有明文。查
    ，依附卷道路交通事故縣場圖、道路交通事故調查報告表(一)
    (二)及現場照片所示（見偵查卷第9、14、15、20、21頁)，肇
    事地點係雙向四車道，道路中央畫有雙黃實線，當天雖有下
    雨，但肇事當時係日間、有自然光線，該路段為柏油路面、
    無缺陷或障礙物、視距良好，依此路況，被告應無不能注意
    之情事，詎其竟疏未注意上開道路交通安全規則，於行經上
    開路段，竟逆向行駛於告訴人之車道內，且疏未注意車前狀
    況，致與告訴人所駕駛之上開機車發生碰撞，被告就本件車
    禍之發生，自有過失。而告訴人確因本件車禍受有上開傷害
    ，亦有長庚紀念醫院林口分院之診斷證明書在卷可證（見偵
    查卷第8頁)，是被告之過失行為與告訴人受傷間，確具有相
    當因果關係，被告業務過失傷害之犯行，應堪認定。雖告訴
    人駕駛機車行經上開路段，駛入禁止機車行駛之內側車道，
    且未注意車前狀況，亦有疏失，但被告仍無從解免上開過失
    罪責。本件事證明確，被告業務過失傷害之犯行，應堪認定
    。
四、按被告平時係以機車駕運瓦斯桶，其從事載運瓦斯桶之工作
    已有半年等情，業據被告於原審坦承在卷（見原審卷第61頁
    ），而被告於肇事當時確正載運瓦斯桶（該瓦斯桶上面漆有
    「文德」之字樣），此有肇事現場照片在卷可查（見偵查卷
    第25、26頁），是以機車載運瓦斯桶應係被告之業務，其係
    從事駕駛業務之人無誤。核被告上開所為，係犯刑法第 284
    條第 2項前段之業務過失傷害罪。被告肇事後，在警方尚未
    查悉犯罪嫌疑人時，即主動向處理之警員黃豊足自首並接受
    裁判，業據證人黃豊足於本院證述在卷（見本院卷第46頁）
    ，被告於犯罪未發覺前，自首並接受裁判，爰依刑法第62條
    前段規定減輕其刑。原審以被告罪證明確予以論罪科刑，固
    非無見，惟：(一)原審疏未斟酌被告有自首之情形，即有未洽
    ；(二)被告於罪證明確下，猶矢口否認逆向行駛，且其犯罪後
    雖曾與告訴人達成調解（見原審卷第29頁之調解筆錄），然
    迄未賠償告訴人，犯後態度不佳，原審量處有期徒刑 4月，
    顯然過輕。被告上訴意旨以原審疏未審酌其有自首之情形，
    指摘原判決不當，為有理由，然其另執前詞否認逆向行駛，
    據以指摘原判不當，則無理由，檢察官上訴意旨以：被告於
    法院審理時，對自己行車之方向前後陳述不一，嗣經原審安
    排民事調解後，又未依約履行，犯後態度不佳等語，指摘原
    判決量刑過輕，則有理由，且原判決亦有上開可議之處，自
    應由本院將原判決撤銷改判。爰審酌被告前有詐欺、違反電
    子遊戲場業管理條例、恐嚇等前（於本案未構成累犯），有
    臺灣高等法院被告前案紀錄表附卷可查，其雖因一時疏忽肇
    事致告訴人受傷，惟於罪證明確下猶矢口否認逆向行駛，且
    與告訴人調解後迄未賠償告訴人，及告訴人所受傷害、雙方
    過失程度等一切情狀，量處如主文所示之刑，並諭知易科罰
    金之折算標準。又本院雖仍量處被告有期徒刑4月，然原審
    係疏未審酌被告符合自首應減輕其刑之規定下，而量處有期
    徒刑4月，而本院係認應依自首之規定減輕被告之刑責，故
    本院雖仍量處有期徒刑4月，已較重於原審所量之刑度，併
    此敘明。
據上論結，應依刑事訴訟法第369條第1項前段、第364條、第299
條第1項前段，刑法第284條第2項、第41條第1項前段、第62條前
段，刑法施行法第1條之1，判決如主文。
本案經檢察官甲○○到庭執行職務。
中    華    民    國    97    年    4     月    24    日
            刑事第十庭    審判長法  官  林  照  明
                                法  官  林  欽  章
                                法  官  蔡  名  曜
上列正本證明與原本無異。
不得上訴。
                                書記官  劉  恒  宏
中    華    民    國    97    年    4     月    29    日
附錄論罪科刑法條
中華民國刑法第284條第2項
從事業務之人，因業務上之過失傷害人者，處 1年以下有期徒刑
、拘役或1千元以下罰金，致重傷者，處3年以下有期徒刑、拘役
或2千元以下罰金。


司法院資訊處製作；財團法人民間司法改革基金會備份。
